【裁判字號】    97,財管,1
【裁判日期】    970226
【裁判案由】    指定遺產管理人
【裁判全文】
臺灣桃園地方法院民事裁定               97年度財管字第1號
聲  請  人  彰化商業銀行股份有限公司
法定代理人  丙○○
代  理  人  丁○○
被  繼承人  乙○○亡）  生前.
關  係  人  甲○○
上列聲請人聲請選任被繼承人乙○○之遺產管理人事件，本院裁
定如下：
    主    文
選任關係人甲○○為被繼承人乙○○之遺產管理人。
准對被繼承人乙○○之大陸地區以外之繼承人為承認繼承之公示
催告。
聲請人應於收受本裁定之日起貳拾日內，將本裁定登載於公報、
新聞紙或其他相類之傳播工具。
如有被繼承人之大陸地區以外之繼承人，應自本公示催告最後登
載公報、新聞紙或其他相類之傳播工具之日起壹年內向本院陳報
承認繼承，如不於公示期限內申報承認繼承時，被繼承人之遺產
於大陸地區之繼承人依法繼承、清償債權並交付遺贈物後有賸餘
者歸屬國庫。
聲請程序費用由被繼承人之遺產負擔。
    理    由
一、按先順序繼承人均拋棄其繼承權時，由次順序之繼承人繼承
    ，其次順序繼承人有無不明或第四順序之繼承人均拋棄其繼
    承權者，準用關於無人承認繼承之規定，此民法第1176條第
    6 項所定。又繼承開始時，繼承人有無不明，而無親屬會議
    ，或親屬會議未於民法第1177條所定一個月內選定遺產管理
    人時，利害關係人得聲請法院選任遺產管理人，同法第1178
    條第2 項前段亦有明文，又民法第1177 條 所謂繼承開始時
    繼承人有無不明，係指戶籍簿上無可知之法定繼承人或雖有
    之而皆為繼承之拋棄而言（最高法院88年度台上字第3185號
    判決參照），先予敘明。
二、本件聲請意旨略以：被繼承人乙○○（男，民國○○年○ 月○○
    日生，身分證統一編號：Ｚ000000000號，生前最後住所：桃
    園縣明德街13巷4 之1 號5 樓）死亡前因積欠聲請人債務並
    未清償，故其所有位於門牌編號「桃園市○○街13巷4 之1
    號5 樓」之不動產業經聲請本院民事執行處以96年度執字第
    48458 號清償債務強制執行事件受理在案；詎被繼承人於96
    年8 月10日死亡，其法定繼承人全體均依法拋棄繼承，且未
    召集親屬會議選任遺產管理人，從而，上開執行程序因無人
    擔任執行債務人，現延滯進行中，是以，為保障聲請人之權
    益，爰以利害關係人之身分，依非訟事件法第149 條第1 項
    之規定，請求選任甲○○（被繼承人之父親）為被繼承人之
    遺產管理人等語，並提出本院95年度促字第48410 號支付命
    令暨確定證明書影本、本院96年度執字第48458 號囑託查封
    登記函影本、戶籍謄本、繼承系統表、本院家事法庭准予拋
    棄繼承之備查通知等影本為證。
三、經查，聲請人前開主張，業據其提出前揭書證，並據本院調
    閱本院96年繼字第1047號、第1409號、第1488號、第1489號
    等拋棄繼承卷宗查核屬實；又被繼承人死亡迄今已逾民法第
    1177條所定一個月期間，仍無親屬會議選任之遺產管理人向
    本院陳明或向聲請人為處理債務之表示，可認聲請人主張無
    親屬會議召集之事實為真。準此，堪認被繼承人所遺財產現
    確處於無人管領之狀態，是以本件確有為被繼承人所遺財產
    選任遺產管理人之必要。本院審酌聲請人聲請選任之遺產管
    理人甲○○為被繼承人乙○○之父親，具有親密親屬關係，
    且係被繼承人生前同財共居之家屬，則其對被繼承人之財產
    狀況應較他人為了解，足堪勝任本件遺產管理人之職務，復
    審酌被繼承人之上開遺產已處於強制執行程序中，其法律關
    係尚非複雜，不致加重關係人甲○○之負擔，且甲○○已到
    庭表明同意擔任被繼承人之遺產管理人等語（見本院97年1
    月21日訊問筆錄），是本院認選任甲○○為被繼承人之遺產
    管理人應屬適宜，於法亦無不合，並依法為公示催告。
四、依非訟事件法第157 條，裁定如主文。
中    華    民    國    97    年    2     月    26    日
                              家事法庭法  官  周玉
上列正本證明與原本無異
如對本裁定抗告須於裁定送達後10日內向本院提出抗告狀，並繳
納抗告裁判費新台幣1,000 元。
中    華    民    國    97    年    2     月    26    日
                                      書記官  張儷瓊


司法院資訊處製作；財團法人民間司法改革基金會備份。
